臺灣高等法院刑事判決
109年度上訴字第3714號
上  訴  人  臺灣新北地方檢察署檢察官
被      告  郭啟章



上列上訴人因傷害等案件，不服臺灣新北地方法院109年度審訴
字第1319號，中華民國109年8月18日第一審判決（起訴案號：臺
灣新北地方檢察署109年度偵字第14522號），提起上訴，本院判
決如下：
    主  文
上訴駁回。
郭啟章緩刑貳年。
    事  實
一、郭啟章與王宥閎間原有債務關係，其二人於民國109年2月12
    日21時5分許，在新北市○○區○○路000號前，因郭啟章要求王
    宥閎開立本票以擔保其債權，遭王宥閎拒絕，郭啟章遂基於
    強制、傷害之犯意，向王宥閎恫稱「我叫你簽你就簽，怎麼
    那麼囉唆」，並出手毆打王宥閎臉、腹部等處，致王宥閎受
    有顏面鈍挫傷併頭暈噁心、口腔擦挫傷、腹部鈍挫傷之傷害
    ，然王宥閎始終未簽立本票，郭啟章因而強制未遂。
二、案經王宥閎訴由新北市政府警察局蘆洲分局報告臺灣新北地
    方檢察署檢察官偵查起訴。
    理  由
壹、證據能力部分：
    當事人、辯護人對於本院作為得心證依據之被告以外之人於
    審判外陳述，均全部同意作為證據，本院審酌各項證據作成
    時之狀況，認為並無不可信或不適當之情事，依刑事訴訟法
    第159條之5第1項規定，均有證據能力。至其餘非供述證據
    ，本院查無有何違反法定程序取得之情形，應認俱有證據能
    力。
貳、實體部分：
一、上開犯罪事實，業據上訴人即被告郭啟章於原審及本院審理
    時均坦承不諱（見原審卷第36、45頁；本院卷第57、103頁
    ），並經證人即告訴人王宥閎於警詢及偵訊時證述遭被告傷
    害及強制之經過等語（見偵卷第7頁、第21頁反面），復有
    新光吳火獅紀念醫院診斷證明書、監視器翻拍相片及商業本
    票相片在卷可參（見偵卷第9頁、第11至14頁），堪認被告
    之自白與事實相符，足以採信。本案事證明確，被告犯行足
    以認定，應依法論科。
二、論罪：
    核被告所為，係犯刑法第277條第1項之傷害罪，以及同法第
    304條第2項、第1項之強制未遂罪。其已實行強制行為而不
    遂，屬未遂犯，得依刑法第25條第2項之規定，按既遂犯之
    刑減輕之。又其以一行為同時觸犯上開二罪名，屬想像競合
    犯，應從一重之傷害罪論處。至於起訴意旨雖認為被告所涉
    強制罪嫌部分既遂，然因告訴人於案發期間始終未因被告之
    強制行為而簽立本票，此據告訴人於原審準備程序中陳明在
    卷（參原審卷第36頁），復與被告於同一庭期供述之內容相
    合，且遍觀卷附事證，未見告訴人有於案發時地受被告強制
    而簽立之本票存在，是被告此部分所為應僅構成刑法第304
    條第2項、第1項之強制未遂罪，起訴意旨此部分指摘容有誤
    會，且經檢察官於原審當庭更正起訴法條，並由本院依法審
    酌，附為說明。
叁、駁回上訴之理由：
一、原審認被告上開犯行罪證明確，適用刑法第277條第1項、第304條第2項、第1項、第25條第2項、第55條、第41條第1項前段之規定，復審酌被告與告訴人間雖有若干債務糾紛，本應秉持理性、平和之態度，依循合法途徑逐一處理或化解，方屬正辦，被告不思及此，自認追討債務未果即對告訴人施以暴力及強制行為，侵害告訴人身體之安全，更欲迫使他告訴人行無義務之事，雖未得逞，猶皆不該，兼衡被告之教育程度、職業、家庭經濟與生活狀況、犯後坦承犯行，態度勉可，以及迄原審審理終結時，未能與告訴人達成和解或成立調解，亦未獲得告訴人諒解等一切情狀，量處拘役50日，並諭知易科罰金之折算標準。核原審之認事用法，並無違誤，量刑亦稱妥適。檢察官以量刑過輕為由提起上訴，為無理由，應予駁回。
二、被告於本案之前，未曾因故意犯罪受有期徒刑以上刑之宣告
    ，有本院被告前案紀錄表在卷可佐，其因一時失慮，致觸刑
    章，犯罪後已坦承犯行，且於本院審理期間，與告訴人達成
    和解，並賠償完畢，有本院和解筆錄附卷可證（見本院卷第
    93頁至反面），告訴人亦於和解時當庭表示願意原諒被告，
    盼能從輕量刑、給予緩刑（見本院卷第94頁），堪認被告已
    具悔意，經此刑之宣告後，當知所警惕，信無再犯之虞，本
    院認其所宣告之刑以暫不執行為適當，併依刑法第74條第1
    項第1款之規定宣告緩刑2年，以啟自新。
據上論斷，應依刑事訴訟法第368條，刑法第74條第1項第1款，
判決如主文。
本案經檢察官黃正綱提起公訴，檢察官陳炎辰提起上訴，檢察官
林宏松到庭執行職務。
中　　華　　民　　國　　109 　年　　12　　月　　17　　日
                  刑事第二十一庭審判長法　官  許宗和
                                      法　官  章曉文
                                      法　官  黃玉婷
以上正本證明與原本無異。
如不服本判決，應於收受送達後20日內向本院提出上訴書狀，其
未敘述上訴之理由者並得於提起上訴後20日內向本院補提理由書
（均須按他造當事人之人數附繕本）「切勿逕送上級法院」。
                                      書記官  傅國軒
中　　華　　民　　國　　109 　年　　12　　月　　18　　日
附錄：本案論罪科刑法條全文
中華民國刑法第277 條第1 項。
傷害人之身體或健康者，處5 年以下有期徒刑、拘役或50萬元以
下罰金。
犯前項之罪，因而致人於死者，處無期徒刑或7 年以上有期徒刑
；致重傷者，處3 年以上10年以下有期徒刑。
中華民國刑法第304 條。
以強暴、脅迫使人行無義務之事或妨害人行使權利者，處3 年以
下有期徒刑、拘役或9 千元以下罰金。
前項之未遂犯罰之。